【裁判字號】    90,上訴,553
【裁判日期】    900523
【裁判案由】    妨害自由等
【裁判全文】
臺灣高等法院臺南分院刑事判決         九十年度上訴字第五五三號         Ｃ
      上  訴  人
      即  被  告    乙  ○  ○.
右上訴人因妨害自由等案件，不服臺灣雲林地方法院八十九年度訴字第四八四號中華
民國九十年三月十四日第一審判決（起訴案號：臺灣雲林地方法院檢察署八十九年度
偵緝字第一七九號），提起上訴，本院判決如左：
      主      文
上訴駁回。
      事      實
一、乙○○前於民國八十三年間，因傷害罪，經本院判處有期徒刑七月確定，並於八
    十五年十一月十三日執行完畢，竟仍不知悔改，復因懷疑其前同居女子甲○○於
    同居期間，有帳目及款項未清，遂要與甲○○會商對帳，甲○○認此事已經和解
    而不允，乙○○竟夥同綽號「阿海」及「小江」二位不詳年籍成年之人，三人共
    同基於犯意之聯絡，由其於八十九年六月二十二日某時，交付新台幣（下同）二
    萬元與不知情之莊登河〔莊登河部分，已經檢察官另為不起訴處分〕，佯請莊登
    河轉交與甲○○，用以兌現票款，藉以誘出陳女，莊登河不疑有他，旋即聯絡陳
    女前來雲林縣莿桐鄉○○村○○路一三八號之住處取款。嗣乙○○與綽號「阿海
    」及「小江」等人，得知甲○○已至莊登河住處後，隨即於八十九年六月二十二
    日十四時許，駕駛車號Ａ五－三三三七號自用小客車至莊登河上揭住處，並要求
    甲○○與其等至某地餐廳對帳被拒，乙○○竟以在前面拉，綽號「阿海」、「小
    江」二人在後面推之強暴方法，硬將甲○○拉入該自用小客車內，於拉推之際，
    致甲○○為車門等物刮傷，受有左膝瘀青血腫二十Ｘ十五公分、右小腿後側瘀青
    血腫十五×十五公分、右前臂後側瘀青血腫二Ｘ二公分、左手背後側瘀青血腫五
    Ｘ六公分等傷害。乙○○等人硬拉甲○○上車坐於後座，隨即以自備之手銬，將
    陳女以手銬銬於駕駛座旁椅背，並預備於陳女不從時，以鋁製球棒毆打，旋由綽
    號「阿海」開車，綽號「小江」坐於前座駕駛座旁，乙○○坐於後座陳女旁邊，
    惟車行約三百公尺後，因綽號「阿海」路況不熟，改由乙○○開車，換由綽號「
    阿海」在後座控制陳女，將車繞行雲林縣斗六市三光里與雲林縣古坑鄉○○村○
    地○○道路之間，用以逼迫陳女會帳並返還款項，而剝奪陳女之行動自由。嗣於
    同日（二十二日）二十一時許，乙○○等人攜帶之行動電話沒電，乃共同至雲林
    縣斗六市○○路二三號乙○○姊姊鄧葉勤住處借用電話，為免陳女銬在車上啟人
    疑竇，乃暫時將陳女手銬開啟，適有雲林縣警察局斗六分局巡邏警車路過，陳女
    見狀乘隙逃脫呼救，乙○○等人認事跡敗露而棄車逃逸，經警循線查悉上情，並
    扣得綽號「阿海」所有供犯本罪用之手銬二付，及綽號「小江」所有供犯本罪預
    備用之鋁製球棒二枝等物。
二、案經甲○○訴由雲林縣警察局斗六分局報請臺灣雲林地方法院檢察署檢察官偵查
    起訴。
      理      由
一、訊據上訴人即被告乙○○，其於九十年一月十五日原審調查時，對於右揭妨害自
    由犯行供認明確，嗣於原審審理時則避重就輕，改口辯稱：他〔指甲○○〕與我
    同居九年，開我的支票，害我損失將近千萬元，我只是要會帳，之前有以八十萬
    元和解，只有領六十八萬元，「阿海」、「小江」是我餐廳的客人，「小江」沒
    有拖甲○○，「阿海」有幫忙拖甲○○，我只拖他到車上，我沒有打他，我也沒
    有跟他銬手銬，「阿海」與「小江」都沒有以手銬銬住甲○○等語；嗣被告於本
    院調查、審理中則坦承上揭犯行，惟辯稱「我和甲○○同居九年，是甲○○串通
    外人騙我，害我賣了二塊地，所以我才這樣做的」等語。經查：
  (一)右揭事實，已據告訴人甲○○於警訊、偵查、原審及本院調查中指訴綦詳，核與
    目睹甲○○被強拉上車之證人莊登河於檢察官偵查時證稱：八十九年六月二十二
    日下午二時許，甲○○在我家，他走出去時，乙○○拉他到Ａ五－三三三七號的
    車，說要講事情，本來只有一個人，後來車上又下來二個人，我有攔他，但後來
    有被拉上去等語；於原審證稱：我有一張乙○○支票，轉讓到甲○○那裡，甲○
    ○跟我催討票款，我就找乙○○處理，所以約定當天到我那裡，我看到甲○○與
    乙○○間爭執，甲○○不願上車，乙○○強拉他上車，我都有看到等語，互核相
    符，且為被告乙○○於原審九十年一月十五日調查時供認明確，並有扣案之手銬
    二付、鋁製球棒二枝等物可證，而告訴人甲○○因被告乙○○與綽號「小江」、
    「阿海」等人以強暴方法強拉上車，致其身體為車門等物刮傷，受有上述傷害，
    復有行政院衛生署臺中醫院診斷證明書一紙可資佐證。參以被告乙○○前與告訴
    人甲○○同居，同居期間曾因帳務之債務問題，於八十八年三月三日以八十萬元
    和解，為被告乙○○與告訴人甲○○所不否認，並有和解書影本附卷可稽，因此
    ，告訴人甲○○指訴稱其與被告乙○○之帳務，已經和解等情，應屬實在。
   (二)至被告乙○○固辯稱其與告訴人甲○○之間尚有帳務未清，苟其所辯屬實，此
     乃是否依民事程序訴請返還之另一法律問題。其未經告訴人甲○○之同意，即
     違背其意思強拉上車，顯然有剝奪告訴人甲○○行動自由之犯意至明。再從告
     訴人甲○○為被告乙○○等人拉上車，受有上揭傷害之情以觀，告訴人甲○○
     所受之傷害，大部分屬瘀青血腫之傷害，足見告訴人甲○○不願上車，被告乙
     ○○等人以強暴方法硬將其拖上車擦傷所致。再者，被告乙○○雖否認上車後
     ，將告訴人甲○○銬在駕駛座旁背椅云云。惟此部分已迭據告訴人甲○○指明
     ，並有扣案手銬二付足資佐證。被告乙○○於後來於原審及本院審理中否認以
     手銬銬住告訴人甲○○，並稱綽號「小江」沒有拖甲○○上車等語，應係避重
     就輕之詞，不足採信。
   (三)至被告乙○○另於原審聲請訊問查獲當時之警察，以證明其沒有在車上以手銬
     銬住告訴人甲○○一節。惟查，警察查獲時，告訴人甲○○是被解開手銬，掙
     脫逃離報警等情，已經告訴人甲○○指明，且查獲當時告訴人甲○○並沒有被
     銬住手銬之情，復為被告乙○○所不否認，則查獲之現狀，告訴人甲○○既無
     被銬住手銬，其聲請之證人即查獲之警察，亦僅能證明查獲當時之現狀，而該
     查獲之現狀，既無爭議，是被告乙○○聲請訊問之警察證人，亦不能為有利被
     告之認定，且與本案之認定基礎無涉，核無必要，併予敘明。
   (四)綜上所述，本件事證明確，被告犯行堪以認定。
二、核被告乙○○所為，係犯刑法第三百零二條第一項之以非法方法剝奪人之行動自
    由罪。其與綽號「阿海」、「小江」之不詳年籍成年之人間，有犯意聯絡及行為
    之分擔，均為共同正犯。被告乙○○與綽號「阿海」、「小江」之不詳年籍成年
    之人等於強拉甲○○上車之際，使陳女受有上述傷害，乃施強暴方法妨害自由之
    當然結果，不另論罪。被告乙○○前於八十三年間，因傷害罪，經本院判處有期
    徒刑七月確定，甫於八十五年十一月十三日執行完畢，有台灣雲林地方法院檢察
    署刑案資料查註紀錄表、台灣高等法院被告全國前案紀錄表可按，其於前案刑之
    執行完畢後，五年以內再犯本件有期徒刑以上之罪，為累犯，應依刑法第四十七
    條之規定，加重其刑。
三、原審援引刑事訴訟法第二百九十九條第一項前段、刑法第二十八條、第三百零二
    條第一項、第四十七條、罰金罰鍰提高標準條例第一條前段之規定，並參酌被告
    乙○○有上開前科紀錄，其與告訴人甲○○前有同居關係，因同居期間之債務糾
    紛，不思依循民事途徑解決，竟以強暴方法為之，施用強暴方法剝奪陳女之行動
    自由，對陳女造成之危害程度不輕，及其犯罪動機、手段、目的、犯後態度等一
    切情狀，量處有期徒刑十月，並以扣案手銬二付，為共犯綽號「阿海」所有，且
    供作本件犯罪之用；鋁製球棒二枝，係綽號「小江」所有供本件犯罪預備之物，
    爰分別依刑法第三十八條第一項第二款之規定，宣告沒收。本院經核其認事用法
    ，均無不當，量刑亦稱妥適。被告上訴意旨，猶執前詞，否認犯罪，為無理由，
    應予駁回。
據上論斷，應依刑事訴訟法第三百六十八條，判決如主文。
本案經檢察官許仲瑩到庭執行職務。
中    華    民    國      九十      年      五      月      二十三      日
                                  臺灣高等法院臺南分院刑事第六庭
                                      審判長法官  楊    明    章
                                            法官  戴    勝    利
                                            法官  顏    基    典
右正本證明與原本無異。
如不服本判決，應於判決送達後十日內向本院提出上訴狀，其未敘述理由者並應於提
出上訴狀後十日內向本院補提理由書（應附繕本)。
                                      法院書記官  呂    嘉    文
中    華    民    國      九十      年      五      月      二十四      日
附錄法條：
刑法第三百零二條：私行拘禁或以其他非法方法，剝奪人之行動自由者，處五年以下
                  有期徒刑、拘役或三百元以下罰金。
                  因而致人於死者，處無期徒刑或七年以上有期徒刑，致重傷者，
                  處三年以上十年以下有期徒刑。
                  第一項之未遂犯罰之。


司法院資訊處製作；財團法人民間司法改革基金會備份。
